行  政  法  院  判  決                            八十七年度判字第九六○號
    原      告  甲○○即復旦電氣工程行
    被      告  臺北市稅捐稽徵處
右當事人間因營業稅事件，原告不服財政部中華民國八十六年十一月十九日台財訴第
000000000號再訴願決定，提起行政訴訟，關於補徵營業稅（其餘再訴願駁
回）部分，本院判決如左：
    主  文
原告之訴駁回。
    事  實
緣原告於民國八十年九月至八十一年十月間，將其承包空軍松山指揮部＃三棚廠固定
氣電源整修工程等九項水電工程業務，轉包予其下游之小包黃清水承作，計支付進貨
及工程款新台幣（以下同）一八、六七九、一二○元（未含稅），未依法取得憑證，
而以黃清水提供之封巨股份有限公司（以下簡稱封巨公司）及稜利股份有限公司（以
下簡稱稜利公司）所開立字軌號碼：ＱＡ00000000號等三聯式統一發票計四
十四紙，充當進項憑證，並持以申報扣抵銷項稅額九三三、九五六元。案經被告查獲
，審理違章屬實，認定原告取得封巨公司及稜利公司所開立之統一發票，係取得非實
際交易對象所開立之進項憑證，核有以不得扣抵憑證申報扣抵銷項稅額之情事，乃據
以核定應追繳原告已申報扣抵之稅款九三三、九五六元（原告已於八十二年十月十四
日繳納），並依行為時（以下同）營業稅法第五十一條第五款規定，按其所漏稅額科
處五倍罰鍰計四、六六九、七○○元（計至百元止）；暨依稅捐稽徵法第四十四條規
定，按其應自他人取得憑證而未取得，經查明認定之總額處以百分之五罰鍰計九三三
、九五六元，共計科處罰鍰五、六○三、六五六元。原告不服，申請復查，未獲變更
，提起訴願，經台北市政府八十三年三月二十三日府訴字第八三○一二一三四號訴
願決定：「原處分有關追繳所漏稅款及按所漏稅額處五倍罰鍰計四、六六九、七○○
元部分，應予撤銷，由原處分機關查明後另為處分，其餘訴願駁回。」案經被告就補
徵營業稅及違反營業稅法科處罰鍰部分重核復查決定仍維持原核定，原告仍表不服，
提起訴願，復經台北市政府八十四年七月十二日府訴字第八四○二八八三五號訴願
決定：「原處分撤銷，由原處分機關另為適法之處分。」，經原處分機關以八十五年
七月九日北市稽法乙字第一五二一五號重核復查決定：「維持原核定及原處分」，
原告猶未甘服，復提起訴願，經台北市政府八十五年十一月十三日府訴字第八五○
五九九三五號訴願決定：「原處分關於按所漏稅額處五倍罰鍰部分撤銷，改按所漏稅
額處三倍罰鍰；其餘訴願駁回。」，原告仍不服，提起再訴願，經再訴願決定「訴願
決定關於違反營業稅法科處罰鍰部分撤銷，由原處分機關另為處分。其餘再訴願駁回
。」，原告遂提起行政訴訟，茲摘兩造訴辯意旨於次：
原告起訴意旨略謂︰一、按「營業人左列進項稅額，不得扣抵銷項稅額：一、購進之
貨物或勞務未依規定取得並保存第三十三條所列之憑證者。」「納稅義務人，有左列
情形之一者，除追繳稅款外，按所漏稅額處五倍至二十倍（修訂後按所漏稅額處一倍
至十倍）罰鍰，並得停止其營業．．．五、虛報進項稅額者。」「進項稅額，指營業
人購買貨物或勞務時，依規定支付之營業稅額。」分別為營業稅法第十九條第一項第
一款、第五十一條第五款及第十五條第三項明定。按營業稅法第五十一條第五款規定
：納稅義務人虛報進項稅額者，除追繳稅款外，按所漏稅額處五倍至二十倍（修訂後
一倍至十倍）罰鍰，並得停止營業。依此規定意旨，自應以納稅義務人有虛報進項稅
額，並因而逃漏稅款者，始得據以追繳稅款及處罰，財政部中華民國七十六年五月六
日台財稅字第七六三七三七六號函，對於有進貨事實之營業人，不論其是否有虛報進
項稅額，並因而逃漏稅款，概依首開條款處罰，其與該條款意旨不符部份，有違憲法
保障人民權利之本旨，應不再援用。．．．」亦經大法官會議釋字第三三七號解釋確
定在案。復依財政部八十四年三月二十四日台財稅第八四一六一四○三八號函示：關
於營業人有進貨事實而取得虛設行號開立之發票申報扣抵銷項稅額案件，如該營業人
能證明確有支付進項稅額予實際銷貨人，且經查明開立發票之虛設行號已依規定按期
申報進銷項資料並按期申報之應納稅額繳納者，不再處漏稅罰。二、原告因承包松山
指揮部＃３棚廠固定氣電源整修工程業務轉予黃清水施工，取得封巨及稜利公司所開
立之發票作為進項憑證，並支付價款，為實際進貨且承作工程之用，該交易經付款屬
實，而黃清水當時表明其為上開公司之代表，其公司是否為虛設行號，原告事先並不
知情，而封巨及稜利公司與原告交易時亦有繳納稅額，被告亦不否認其有繳納營業稅
款之屬實，依財政部八十四年台財稅第八四一六一四○三八號函，即不應遽以認定其
為虛設行號而對原告為漏稅論處。原告既已有實際進貨，取得進貨發票，申報進項稅
額，本符營業稅法規定，只因為圖降低進貨價格，而應對方要求以現金支付，自始無
所謂虛報進項稅額，逃漏營業稅情事，且財政部亦曾以三三七號解釋函公開說明，企
業若取得虛設行號抵稅雖未向虛設行號進貨，但只要有向其他廠商進貨的事實，這種
情形稅捐機關即不應對進貨廠商加處罰鍰，而財政部七十六年八月三十一日台財稅第
七六○一一三一一五號函「．．．至交易發生後原為正常營業之賣方，因倒閉未申報
明細表未繳納營業稅者，買方如確有交易之事實，係賣方之欠稅行為，應無營業稅法
第五十一條處罰問題。本案交易之對方「封巨」「稜利」兩公司交易當時尚為正常繳
稅之公司，至其所繳稅款是否相當，非原告所能知悉與判知且所得為注意事項，其當
時是否為與其交易會造成其事後被判虛設行號致影響本商號權益，亦非被告所得知而
為事先防範，而被告亦未有停售發票而造成其事後成為虛設行號，致原告、公司等受
害，將第三者之種種未能事先預知心態所發生之事後行為之結果全數加諸受害之原告
等，作為依據並處分原告，是否公平合理，當亦非常清楚可辨，故訴請撤銷本案處分
，以維賦稅公平合理正義。三、該公司交易代表黃清水部分，為原告於交易時所知部
分資訊既已全數提供，其餘黃君之詳細年籍資料原告並不知悉，被告應自行調查，如
確證原告有逃漏之事實始得據以處罰，按一般交易常情本非親非故焉有可能知悉交易
對方代表人之全數個人資料，原告亦無調查能力及權責，硬將舉證責任推到弱勢且不
知情之原告，則賦稅之公平正義原則勢將面臨嚴重挑戰。四、又被告原依行為時交易
金額計算稅額五倍罰鍰，為行為時營業稅法第五十一條規定之最低倍數（五倍）罰鍰
，決定機關於訴願決定時改處三倍之罰鍰與修正營業稅罰規定之最低倍數（一倍）顯
不相當，原告以為被告認為原告涉嫌違章時即主動切結並繳清該進項稅額稅款，再依
行政救濟程序申訴，而復查訴願、再訴願，行政救濟中之受理機關所作之決定尚未將
該處罰之輕重度作完全考量，原告為一獨資企業，一直依規定正常營業並納稅，本次
在未知情況下不慎取得所認之虛設行號發票，而事後密切配合稅捐機關之調查，如未
能審酌原告之疏忽而予處重罰，不僅影響原告之再生機會且致負責人傾家蕩產（因非
公司組織須負無限責任）之虞，將亦非處分之原旨，爰請撤銷原處分及一再訴願決定
等語。
被告答辯意旨略謂︰一、本件原告於八十年九月至八十一年十月間，將其承包空軍松
山指揮部＃３棚廠固定氣電源整修工程等九項水電工程業務，轉包予其下游之小包黃
清水承作，計支付進貨及工程款一八、六七九、一二○元（未含稅），未依法取得憑
證，而以黃清水提供之封巨公司及稜利公司所開立之統一發票計四十四紙，充當進項
憑證，並持以申報扣抵銷項稅額九三三、九五六元。案經被告查獲，認定原告取得封
巨公司及稜利公司所開立之統一發票，係取得非實際交易對象開立之進項憑證，核有
以不得扣抵憑證申報扣抵銷項稅額之情事，乃據以核定應追繳原告已申報扣抵之稅款
九三三、九五六元，洵屬有據。原告不服，申請復查及提起訴願，迭經訴願決定將原
處分撤銷，著由被告查明後另為處分，依台北市政府八十四年七月十二日府訴字第
八四○二八八三五號訴願決定撤銷意旨略謂：「．．．現訴願人附現金帳冊主張其交
付之款項已含稅款，經查上項資料於前次復查決定及訴願決定時業已送交原處分機關
，原處分機關未予審酌，且於本次訴願答辯時亦未就此詳予答辯，致事實仍有不明，
又原處分機關亦未就前開本府之訴願決定（八十三年三月二十三日府訴字第八三○
一二一三四號訴願決定）意旨就封巨公司及稜利公司有無繳納營業稅暨與真正交易對
象黃清水之有無進項稅額等項重為查證，仍就原有資料主張真正交易對象黃清水，係
屬未辦營利事業登記之營業人，訴願人無法提供黃君之年籍及繳納營業稅之證明等由
，而維持原核定，即有未妥。」案經被告重核復查決定以卷查原告於八十年九月至八
十一年十月間承包空軍松山指揮部＃三棚廠固定氣電源整修工程、空軍總醫院八十年
度醫療設施水電整建工程、八十一年度醫療大樓水電整建工程等九項工程業務，因趕
工等因素，部分施工轉由其下游小包黃清水承作，於支付進貨及轉包工程款時，未依
法取得憑證，而以黃清水交付之封巨公司及稜利公司所開立三聯式統一發票計四十四
紙，充當進項憑證，並持以申報銷項稅額，原告業於八十二年九月七日書立聲明書坦
承不諱，並聲明願意繳清稅款及罰鍰，有聲明書、談話筆錄及上開工程合約書節略影
本九份附原處分機關卷可稽；第查封巨公司及稜利公司為方安楚冒用陳金順等人名義
為股東所虛設之公司，方君因違反稅捐稽徵法等案件，經台灣台北地方法院八十三年
度訴字第一○一五號刑事判決，處有期徒刑貳年，緩刑五年有案，亦有上開刑事判決
書影本乙份附卷可稽，則封巨公司及稜利公司均為虛設行號，堪予認定，是原核定以
原告取得該兩家公司出具之統一發票，係取得不實統一發票充作進項憑證，並持以申
報扣抵銷項稅額，被告就其取得不得扣抵憑證並以該進項稅額申報扣抵銷項稅額部分
，據以追補已扣抵之稅款，揆諸首揭規定，並無不合。一再訴願決定遞予維持，亦無
不當，敬請續予維持。二、綜上論結，原告之訴應認為無理由，請駁回原告之訴等語
。
    理  由
按「營業人左列進項稅額，不得扣抵銷項稅額：一、購進之貨物或勞務未依規定取得
並保存第三十三條所列之憑證。」「營業人以進項稅額扣抵銷項稅額者，應具有載明
其名稱、地址及統一編號之左列憑證：一、購買貨物或勞務時，所取得載有營業稅額
之統一發票。」分別為營業稅法第十九條第一項第一款及第三十三條第一款所明定。
次按「二、為符合司法院大法官會議釋字第三三七號解釋意旨，對於營業人取得非實
際交易對象所開立之統一發票作為進項憑證申報扣抵銷項稅額之案件，應視情節，分
別依左列原則處理：(一)．．．(二)取得虛設行號以外其他非實際交易對象開立之憑證申
報扣抵案件：1.．．．2.有進貨事實者：(1)進貨部分，因未取得實際銷貨人出具之憑
證，應依稅捐稽徵法第四十四條規定處以行為罰。(2)至進貨人取得銷貨人以外之營業
人所開立之發票申報扣抵，如查明開立發票之營業人已依法申報繳納該應納之營業稅
額者，則尚無逃漏，除依前項規定處以行為罰外，依營業稅法第十九條第一項第一款
規定，應就其取得不得扣抵憑證扣抵銷項稅額部分，追補稅款。如查明開立發票之營
業人並未依法申報繳納該應納之營業稅額者，即有逃漏，除依前項規定處以行為罰外
，並應依營業稅法第五十一條第五款規定補稅並處罰。」亦經財政部八十三年七月九
日台財稅第八三一六○一三七一號函說明二之(二)2.所釋示。上開函釋核與營業稅法相
關規定及司法院解釋意旨相符，本院得予援用。本件原告於八十年九月至八十一年十
月間，將其承包空軍松山指揮部＃三棚廠固定氣電源整修工程等九項水電工程業務，
轉包予其下游之小包黃清水承作，計支付進貨及工程款計一八、六七九、一二○元（
未含稅），未依法取得憑證，而以黃清水提供之封巨公司及稜利公司所開立字軌號碼
ＱＡ00000000號等三聯式統一發票計四十四紙，充當進項憑證，並持以申報
扣抵銷項稅額九三三、九五六元，案經被告查獲，審理違章屬實，認定原告取得封巨
公司及稜利公司所開立之統一發票，係取得非實務交易對象所開立之進項憑證，核有
以不得扣抵憑證申報扣抵銷項稅額之情事，乃據以核定應追繳原告已申報扣抵之稅款
九三三、九五六元（原告已於八十二年十月十四日繳納）（另依營業稅法第五十一條
第五款按所漏稅額科處罰鍰部分業經再訴願決定撤銷，原處分已不存在，當另以裁定
駁回原告該部分不合法之訴，另依稅捐稽徵法第四十四條依查明認定未取得憑證總額
處百分之五罰鍰部分經第一次訴願決定駁回，原告未提起再訴願，已告確定，非本件
原告據以起訴之再訴願決定之範圍，自非本件原告起訴之範圍）原告不服，循序提起
行政訴訟，主張：系爭空軍松山指揮部＃三棚廠固定氣電源整修工程等九項水電工程
，係由封巨公司及稜利公司之代表黃清水所承包，雖係虛設行號，惟其發票上已繳付
營業稅，並未逃漏營業稅，依司法院釋字第三三七號解釋意旨，不應追繳稅款云云，
經查，封巨公司及稜利公司為方安楚冒用陳金順等人名義為股東所虛設之公司，實際
並無交易行為，乃以虛開發票幫助逃稅之犯罪事實，業據台灣台北地方法院檢察官偵
結起訴，經台灣台北地方法院八十三年度訴字第一○一五號認定屬實，科處方安楚等
有期徒刑二年緩刑五年確定在案，有起訴書及判決書附原處分卷可稽，足證該封巨公
司及稜利公司均為虛設行號，與原告事實上並無交易行為，該封巨公司及稜利公司所
開立之統一發票上繳納之營業稅，並非實際承包之小包商黃清水所繳納，自難認定原
告確有支付進項稅款予實際銷售之營業人即小包商黃清水，依司法院釋字第三三七號
解釋及首揭財政部函釋意旨，原告仍應追補稅款並處漏稅罰。原告起訴時翻異以前自
認；改主張小包商黃清水係上開虛設行號之封巨公司及稜利公司之代表云云，核與原
告在被告提出之聲明書及談話筆錄之主張不符，其空言翻異，核難採信。蓋原告在被
告之談話筆錄及聲明書（及復查申請書，第一次訴願書）均自認系爭九項工程係由小
包黃清水轉包，系爭四十四張統一發票係由用小包黃清水取自非交易對象，為不得扣
抵之進項稅額，係進貨未依規定取得憑證，原告願繳清稅款及罰鍰等語，有該聲明書
，談話筆錄（復查申請書及訴願申請書）附原處分卷可稽，依行政訴訟法第三十三條
準用民事訴訟法第二百七十九條第一項「當事人主張之事實，經他造．．．自認者，
無庸舉證。」之規定，本於原告上開聲明書及談話筆錄之自認，被告主張原告違章漏
稅之事實，已無庸舉證，依法應認定屬實，不容原告起訴後空言翻異。從而原告所訴
各節，均無足取，本件原處分關於追補稅款部分，揆諸首揭規定及說明，洵無違誤，
一再訴願決定，遞予維持，俱無不合，原告起訴意旨，難謂為有理由，應予駁回。
據上論結，本件原告之訴為無理由，爰依行政訴訟法第二十六條後段，判決如主文。
中    華    民    國     八十七      年      五      月     二十二      日
                    行 政 法 院 第 三 庭
                                審 判 長 評  事      陳  石  獅
                                         評  事      趙  永  康
                                         評  事      高  啟  燦
                                         評  事      蔡  進  田
                                         評  事      鄭  淑  貞
右  正  本  證  明  與  原  本  無  異
                                         法院書記官  陳  佩  玲
中    華    民    國     八十七      年      五      月     二十六      日
